臺灣高等法院臺中分院刑事判決　　　96年度交上易字第2127號
上　訴　人　臺灣臺中地方法院檢察署檢察官
被　　　告　甲○○
上列上訴人因被告過失致死案件，不服臺灣臺中地方法院96年度
交易字第604號，中華民國96年10月12日第一審判決（起訴案號
：臺灣臺中地方法院檢察署96年度偵字第11060號），提起上訴
，本院判決如下：
    主  文
上訴駁回。
    事  實
一、甲○○係中度肢障人士，前於民國（下同）八十八年間，因
    過失致死案件，經本院判處有期徒刑八月確定，嗣與另案偽
    造文書案件所處有期徒刑二月，經本院裁定應執行有期徒刑
    九月確定，於九十年七月一日執行完畢（於本案不構成累犯
    ）。詎猶不知警惕，復於九十六年三月十四日上午十一時二
    十五分許，無駕駛執照而駕駛車號ＭＮ—四八八八號自小客
    貨車，由臺中市○○路方向沿臺中市○○街○段往建國南路
    方向行駛（起訴書誤載為沿臺中市○區○○街由建國南路往
    復興路方向行駛），途經同市○○街○段三五號前時，應注
    意車前狀況並隨時採取必要之安全措施及在劃有分向限制線
    之路段，不得駛入來車車道內，而依當時天候晴、日間自然
    光線、柏油路面乾燥無缺陷、道路無障礙物、視距良好之情
    形，並無不能注意之情事，竟疏未注意及此，見七公尺前有
    一逆向行駛而來之機車（車號不明），為閃避該輛機車率予
    跨越分向限制線，駛入來車車道內，致撞擊對向由張澄華酒
    後（血液中酒精濃度為二五九ＭＧ／ＤＬ．相當於吐氣所含
    酒精濃度為一‧二三ＭＧ／Ｌ）所騎乘車號為ＮＶＫ—一一
    ○號之重型機車，造成張澄華人車倒地，張澄華並因此受有
    左側嚴重脛骨腓骨開放性骨折、嚴重左側胸部外傷併血腫及
    肋骨骨折、頭部外傷併顏面骨骨折、雙眼眶部瘀青、右眉弓
    部撕裂傷、右顴骨部及右鼻翼擦傷、左耳後撕裂傷、左右胸
    部大範圍皮下氣腫、左胸多處肋骨骨折、右下胸廓緣擦傷、
    左肩後部擦傷、左臀部外側及左上臀部擦傷等傷害，隨即經
    救護車送至中山醫學大學附設醫院急救後，仍於同日十四時
    二十二分許，因顱內及胸腔內出血不治死亡，而甲○○則留
    在現場，並於前來處理之員警未發覺其犯罪前，即坦承自己
    為肇事人，而接受裁判。
二、案經臺中市警察局第三分局報告臺灣臺中地方法院檢察署檢
    察官相驗後主動檢舉暨由張澄華之妻丙○○向臺灣臺中地方
    法院檢察署檢察官提出告訴後，由臺灣臺中地方法院檢察署
    檢察官偵查起訴。
    理  由
一、按被告以外之人（包括證人、鑑定人、告訴人、被害人及共
    同被告等）於審判外之陳述雖不符刑事訴訟法第一百五十九
    條之一至之四等四條之規定，而經當事人於審判程序同意作
    為證據，法院審酌該言詞陳述或書面陳述作成時之情況，認
    為適當者，亦得為證據；當事人、代理人或辯護人於法院調
    查證據時，知有刑事訴訟法第一百五十九條第一項不得為證
    據之情形，而未於言詞辯論終結前聲明異議者，視為有前項
    之同意，同法第一百五十九條之五定有明文。本件證人即告
    訴人丙○○於警詢、偵查中所為陳述，證人蘇文堂於警詢中
    所為陳述，以及本案以下所引用之非供述證據，固屬被告以
    外之人於審判外之陳述，惟上開證據業經本院審理時予以提
    示並告以要旨，且各經檢察官及被告表示意見。當事人已知
    上述證據乃傳聞證據，且迄言詞辯論終結前，均未主張有刑
    事訴訟法第一百五十九條第一項不得為證據之情形，是應認
    已同意作為證據，且經本院審酌後，無不適當之情形，認均
    有證據能力，合先敘明。
二、訊據被告甲○○對於案發時係無照駕車，並無不能注意之情
    事，竟駛入來車車道內，致過失撞擊對向之被害人死亡之事
    實坦承不諱，惟辯稱其係為閃避逆向行駛之機車，而駛入來
    車車道肇事，致過失撞擊對向之被害人，然被害人死亡非全
    係伊之過失云云。惟查，上開事實業據現承目擊之證人蘇文
    堂於警詢中證述、告訴人丙○○於警詢中指述之情節相符，
    並有現場照片、警製道路交通事故調查報告表（一）、（二
    ）、現場圖、被害人張澄華血液酒精濃度檢驗表、被告酒精
    測定紀錄表、警察職務報告、中山醫學大學附設醫院急救證
    明書等件在卷可憑。又被害人張澄華確因本件車禍死亡，亦
    經臺灣臺中地方法院檢察署檢察官督同法醫師到場相驗屬實
    ，製有相驗筆錄、檢驗報告書、相驗屍體證明書附卷足憑。
    且按駕駛人駕駛汽車，應遵守道路交通標誌、標線、號誌之
    指示，並服從交通指揮人員之指揮；汽車駕駛人於行車時應
    注意車前狀況，隨時採取必要之安全措施；汽車在未劃設慢
    車道之雙向二車道行駛時，在劃有分向限制線之路段，不得
    駛入來車之車道內；道路交通安全規則第九十條、九十四條
    第三項、第九十七條第二款分別定有明文。又道路交通標誌
    標線號誌設置規則第一百六十五條亦規定：分向限制線，用
    以劃分路面成雙向車道，禁止車輛跨越行駛，並不得迴轉。
    本件被告駕車應注意能注意竟疏未注意上開規定致肇車禍，
    其有過失甚明，且經臺灣省臺中市區車輛行車事故鑑定委員
    會鑑定結果，亦認定：「被告無駕駛執照駕駛自小貨車駛越
    分向限制線侵入對向車道撞及對向來車，為肇事因素；張澄
    華駕駛重機車無肇事因素（酒精濃度過量駕車違反規定）。
    」等語，有臺灣省臺中市區車輛行車事故鑑定委員會函一份
    在卷可憑。此外，被告之過失行為與被害人張澄華之死亡間
    顯有相當因果關係。綜上所述，本件事證明確，被告犯行堪
    以認定。
三、核被告王善保所為，係犯刑法第二百七十六條第一項之過失
    致死罪。又被告係無駕駛執照而駕駛上開自小客貨車肇事，
    已據被告供承不諱，其無照駕車因而致人死亡，依法應負刑
    事責任，並依道路交通管理處罰條例第八十六條第一項之規
    定，加重其刑。又被告肇事後留在現場並於警察至肇事現場
    處理時，主動向警承認其為肇事者，而向警自首並接受裁判
    ，有警察職務報告一份在卷可稽（見九十六年度相字第四六
    七號相驗卷第十八頁），應認被告係於為警發覺其本案過失
    致人於死犯嫌前，即主動留在現場向警自首而接受裁判，被
    告符合刑法第六十二條前段自首之規定，爰依法減輕其刑，
    並依法先加後減。原審依據上述理由，適用刑法第二百七十
    六條第一項、第六十二條前段、第四十一條第一項前段、道
    路交通管理處罰條例第八十六條第一項、中華民國九十六年
    罪犯減刑條例第二條第一項第三款、第七條、第九條等規定
    ，並審酌被告係肢障之人，於八十八年間即因過失致死案件
    ，經本院判處有期徒刑八月確定，查該案被告亦係無照駕駛
    自用小客車肇事，有臺灣高等法院被告前案紀錄表一份、本
    院八十九年度交上易字第一四四五號刑事確定判決各一份在
    卷可稽，其本案竟又無照駕駛自用小客貨車肇事，驟然釀成
    被害人張澄華死亡之悲劇，被害人張澄華家屬之精神、心理
    亦因之受嚴重創傷，內心之悲痛、遺憾，經久難以平息、彌
    補，顯未悔悟前非；惟念本案車禍係起因於被告為閃避不詳
    之人所騎乘逆向行駛之機車，且係中度肢障人士，並為中低
    收入戶，有中華民國身心障礙手冊影本及臺中縣烏日鄉公所
    低收入戶證明書各一份在卷可按，及被告犯罪後坦承犯行，
    但迄未與被害人家屬達成和解之態度等一切情狀，量處有期
    徒刑十月。再因被告本案犯罪時間，在九十六年四月二十四
    日以前，合於減刑條件，減為有期徒刑五月，並諭知易科罰
    金之折算標準。核其認事用法俱無不當，量刑亦稱允洽。
四、檢察官雖據告訴人丙○○具狀請求認為，被告甲○○自事發
    後迄原審審理終結前，對被害人丙○○始終置若罔聞，且未
    曾支付被害人任何和解費用，復毫無誠意與被害人達成和解
    ，犯罪後態度不佳。原審未審酌被告犯後態度，僅量處被告
    有期徒刑十月，減為有期徒刑五月，與被告犯行之罪責難謂
    相符等語。惟查：被告迄今遲未與被害人和解，係因被告經
    濟能力不佳，及雙方對於理賠金額差距甚多，並非無誠意與
    被害人達成和解，且此情業經原審量刑時加以審酌。末按刑
    罰之量定，屬法院自由裁量之職權行使，應審酌刑法第五十
    七條所列各款事由及一切情狀，為酌量輕重之標準，在同一
    犯罪事實與情節，如別無其他加重或減輕之原因，下級審法
    院量定之刑，亦無過重或失輕之不當情形，則上級審法院對
    下級審法院之職權行使，原則上應予尊重（最高法院八十五
    年度台上字第二四四六號判決參照），本院認原審已充分審
    酌被告犯罪之一切情狀，參酌本罪之法定刑為二年以下有期
    徒刑之罪，則原審判決之量刑尚無過輕情形，是檢察官之上
    訴，為無理由，應予駁回。
據上論斷，應依刑事訴訟法第368條，判決如主文。
本案經檢察官乙○○到庭執行職務。
中　　華　　民　　國　　96　　年　　12　　月　　28　　日
　　　　　　刑事第七庭    審判長法　官  林  榮  龍
　　　　　　　　　　　　　　    法　官  江  錫  麟
　　　　 　 　　　　　　　　　　法　官  張  惠  立
上列正本證明與原本無異。
不得上訴。
                                書記官  林  育  德
中　　華　　民　　國　　96　　年　　12　　月　　28　　日
